【裁判字號】    90,判,1290
【裁判日期】    900725
【裁判案由】    營利事業所得稅
【裁判全文】
最  高  行  政  法  院  判  決                    九十年度判字第一二九○號
    原      告  數技股份有限公司
    代  表  人  甲○○
    被      告  財政部臺北市國稅局
    代  表  人  張盛和
右當事人間因營利事業所得稅事件，原告不服行政院中華民國八十八年十二月二日台
八十八訴字第四三八一六號再訴願決定，提起行政訴訟，本院判決如左：
    主  文
原告之訴駁回。
訴訟費用由原告負擔。
    事  實
緣原告民國八十五年度營利事業所得稅結算申報，列報營業費用新臺幣（下同）八二
、六二五、七四三元，全年所得額一七、○八六、八二九元。被告初查，以原告於其
他費用項下列報維護費三、七四四、一○五元，因不符財政部六十五年一月二十六日
台財稅第三○五○七號函釋，全數予以剔除，核定營業費用七八、八八一、六三八元
，全年所得額二○、八三○、九六○元。原告不服，申經復查結果，除准予追認維護
費一、九一九、三一九元外，其餘未准變更。原告就代客戶將故障貨品送國外維修之
相關運費、保險費、報關等費用一、八二四、七八六元部分仍未甘服，提起訴願、再
訴願，遞遭決定駁回，遂提起行政訴訟。茲摘兩造訴辯意旨如次：
原告起訴意旨略謂：一、被告援引函釋錯誤：(一)按被告之所以剔除原告申報關於維護
費部分，無非以財政部六十五年一月二十六日台財稅第三○五○七號函為據，然該函
係指：「電器廠商等銷售貨品在保證服務期間內免費為客戶『更換零件』」方必須取
具載有服務之客戶、姓名（並簽章），地址、日期，機種品名及購買日期，保證期間
，與『更換零件』種類、數量等免費服務證明之相關文件，按費用列帳。本件原告並
非為客戶免費「更換零件」，而是依約在保證期間，因送往國外交由原供應商維修或
更換零件所產生標的送往國外，送回國內之運費，相關稅捐及標的之保費，職是之故
，原告根本無須提供載有相關事宜之免費服務證明等供核，然被告卻誤引上開函釋謂
原告有此義務而未提供，故不予核列顯然有誤。(二)退步言之，縱如原決定所謂不論係
原告自行維修或轉送原廠維修，均屬維修，然本件既非原告更換零件所生之費用，而
係送交國外供應商更換零件所延生之費用而屬維修費用，依財政部八十七年十二月二
十二日台財訴字第八七○○一○六四八號函：「．．．維修費用既不屬於營業成本，
更與進銷存之勾稽無關，尤不需要提示免費服務證明」，原告亦無須提供免費服務證
明等相關資料供被告稽核之義務，然被告竟未論及此亦為率斷。遑論原告亦有開立產
品保證卡予客戶，然被告竟謂未提供亦與事實不符。二、原告支出之運費等為營業費
用，依法當得為稽核：(一)按依會計理論，在財務會計理論體系，關於財務報表中各要
素之認列與衡量有成本原則等四大基本原則，其中配合原則係指成本收益配合原則，
其意義指當某項收益已經在某一會計期間認列時，所有與該收益之產生有關之成本均
應在同一會計期間轉為費用，以便與收益配合而正確的計算損益，易言之，無收益即
無成本。本件被告不予認列之運費等費用，原告並無收入，故以此原則論之，不能認
係營業成本，而應以營業費用視之，合先明。(二)次按凡應歸屬本年度之費用或損失
，除會計基礎經核准採用現金收付者外，應於年度決算時，就估列數字以「應付費用
」科目列帳，但年度決算時，因特殊情形無法確知之費用或損失，得於確知之年度以
過期帳費用損失處理，營利事業所得稅查核準則第六十四條定有明文。本件原告之所
以支出運費，係因原告對出售產品於保證期間正常使用下所產生之故障，原告同意免
費維護，而因與國外供應商簽有協議，對於產品之送交國外供應商維護所產生之運費
等系爭費用由原告負擔，因上開費用並無法於年度決算時，必定發生，蓋何時發生應
負之保證責任未知，故一旦發生時，依上述準則但書之規定，原告當得以過期費用處
理，依法有據。然被告竟不予以認列，實有違上開規定，遑論原告所支出之運費等費
用，均依上開準則第七十五條、八十三條、九十條等相關規定取得支出費用之原始憑
證送被告查核，然被告仍不予認可，實有違法令。(三)退步言之，原告所支出之運費縱
不能視為營業費用，但依同上開準則第一百零三條之規定亦應視為其他費用而得認列
，蓋原告既因對出售產品保證期間，為盡保證責任所支出之費用當係營運所需，亦即
與營運有因果關係，支出當屬必然，自得視為支出之其他費用而認列予以扣抵免稅。
綜上所述，請求判決撤銷原處分、原決定及再訴願決定等語。
被告答辯意旨略謂：本件原告不服被告之初查核定，以銷貨後代客戶將故障貨品送國
外原廠免費修復之運費、保險費、報關費及關稅等費用計一、八二四、七八六元，係
原告與國外供應商訂立代理合約中載明於產品保固期內得免費修復之維修條款，並由
原告對其客戶提供對等保證服務，與財政部（六五）台財稅字第三○五○七號函釋之
情況不同，不應剔除云云。申經復查結果，以原告代客戶將故障貨品送國外原廠免費
維修之相關費用計一、八二四、七八六元部分，既係原告於貨品保證期間免費為客戶
維修，姑不論係由原告自行維修或轉送原廠維修，依財政部（六五）台財稅字第三○
五○七號函釋，均應取具載有相關事宜之免費服務證明等供核；惟原告迄未予提示供
核，亦無就系爭送修品之運費、保險費、報關費及關稅等所含之維修貨品明細，逐一
列明以供勾稽查核，所稱自不足採，乃未准變更。茲原告復執前詞爭執，並訴稱維修
費用非屬營業成本，無須提供免費服務證明，屬營業費用、其他費用或過期費用等語
。惟查原告所列報系爭維修費用，被告自始即未視之為營業成本，是否得以認列為營
業費用，則必須證明系爭運費、報關費、保險費與維修貨品有關，而原告迄今仍執意
不就免費維修貨品與運費、報關費、保險費等逐一列明細供核，被告自無從審酌認定
，亦非原告以過期費用、其他費用搪塞即得免受查核，是原告所訴，顯係誤解，洵無
足採。綜上論述，原處分及所為復查、訴願、再訴願決定並無違誤，請求判決駁回原
告之訴等語。
    理  由
按「營利事業所得之計算，以其本年度收入總額減除各項成本費用、損失及稅捐後之
純益額為所得額。」為行為時所得稅法第二十四條第一項所明定。又電氣廠商等銷售
貨品在保證服務期間內免費為客戶更換零件，應免開統一發票並免繳營業稅。惟應取
具載有服務之客戶姓名（並簽章）、地址、日期、機種品名及購買日期、保證期間，
與更換零件種類、數量等免費服務證明，按費用列帳，以供查核，復經財政部六十五
年一月二十六日台財稅字第三○五○七號函釋在案。本件原告八十五年度營利事業所
得稅結算申報，被告初查以原告於其他費用項下列報維護費三、七四四、一○五元全
數予以剔除。原告不服申請復查，除准予追認維護費一、九一九、三一九元外，其餘
未准變更。原告對於代客戶將故障貨品送往國外維修之相關運費、保險費、報關等費
用一、八二四、七八六元部分，仍未甘服，循序起訴主張：各該費用並非為客戶免費
「更換零件」，而係依約在保證期間，因送往國外交由原供應商維修或更換零件所產
生送往國外、送回國內之費用、稅捐及保費，依財政部台財訴字第八七○○一○六四
八號函，不須提示免費服務證明。各該費用為營業費用，得以過期費用處理，或視為
其他費用認列云云。惟查，原告代客戶將故障貨品送國外原廠免費維修之相關費用，
既係原告於貨品保證期間免費為客戶維修，不論係由原告自行維修或轉送原廠維修，
其性質為廠商銷售貨品，在保證服務期間內免費更換零件之相關費用，依前揭財政部
台財稅字第三○五○七號函釋，均應取具載有相關事宜之免費服務證明等供核。換
言之，原告必須提出證據證明各該運費、保險費、報關等與免費更換零件有關。惟原
告既拒予提示供核，亦未就系爭送修品之運費、保險費、報關費及關稅等所含之維修
貨品明細，逐一列明以供勾稽查核，自難予以認列，亦非主張過期費用或其他費用即
得免受查核。又被告就系爭費用自始即未視為營業成本，原告主張應屬維修費用而非
營業成本，尚有誤會。至於原告所舉財政部八十七年十二月二十二日台財訴字第八七
○○一○六四八號函，並非釋示函令，核與本件情節不同；自難援引適用。綜上所述
，原告主張各節均不足採，從而，本件復查決定就系爭費用予以剔除，揆諸首揭規定
及說明，於法難謂有違。一再訴願決定遞予維持，俱無不合。原告起訴意旨非有理由
，應予駁回。
據上論結，本件原告之訴為無理由，爰依行政訴訟法施行法第二條、行政訴訟法第九
十八條第三項前段，判決如主文。
中    華    民    國     九十        年      七      月     二十五      日
                    最 高 行 政 法 院  第 五 庭
                                審 判 長 法  官      廖  政  雄
                                         法  官      趙  永  康
                                         法  官      林  清  祥
                                         法  官      鍾  耀  光
                                         法  官      姜  仁  脩
右  正  本  證  明  與  原  本  無  異
                                         法院書記官  張  雅  琴
中    華    民    國     九十        年      七      月     二十六      日


司法院資訊處製作；財團法人民間司法改革基金會備份。
